【裁判字號】    92,重訴,41
【裁判日期】    920606
【裁判案由】    毒品危害防制條例等
【裁判全文】
臺灣高雄地方法院刑事判決                          九十二年度重訴字第四一號
    公  訴  人  臺灣高雄地方法院檢察署檢察官
    被      告  乙○○
    指定辯護人  甲○公設辯護人黃文德
右列被告因違反毒品危害防制條例等案件，經檢察官提起公訴（九十二年度偵字第六
五二八號），甲○判決如左：
    主  文
乙○○運輸第一級毒品，累犯，處有期徒刑拾參年，併科罰金新台幣拾萬元，罰金如
易服勞役，以新台幣玖佰元即銀元參佰元折算壹日，褫奪公權捌年。扣案之第一級毒
品海洛因貳包（合計淨重貳佰肆拾參點陸參公克、包裝重陸點捌參公克），均沒收銷
燬之。
    事  實
一、乙○○前曾因違反懲治盜匪條例案件，經法院判處有期徒刑十年、褫奪公權八年
    確定，於民國八十九年九月七日執行完畢，仍不知悔改。緣乙○○於九十二年三
    月四日自台灣前往澳門旅遊，期間由當地不詳姓名年籍綽號「阿興」之成年男子
    提供第一級海洛因供其施用（施用第一級毒品部分，經觀察勒戒後，無繼續施用
    毒品之傾向）。乙○○明知海洛因業經公告列為毒品危害防制條例第二條第二項
    之第一級毒品，不得非法持有或運輸，且經行政院依法公告為管制進出口之物品
    ，竟基於運輸及私運進口管制物品第一級毒品海洛因之犯意，於九十二年三月二
    十三日，在澳門某餐廳內，以新台幣（下同）六萬元之代價，經由該綽號「阿興
    」之男子向另不詳姓名年籍成年男子綽號「阿龍」，購得第一級毒品海洛因，並
    由綽號「阿興」之男子於同年月二十五日，交付所購買之毒品海洛因，乙○○除
    將部份數量不詳之海洛因供己在澳門施用外，再將剩餘海洛因以塑膠袋分裝成二
    包（合計淨重二百四十三點六三公克、包裝重六點八三公克，純度百分之六十三
    ，純質淨重一百五十三點四九公克），以膠帶綁貼藏置於其身上左右腰際上，後
    以衣褲遮避後，於九十二年三月二十八日晚上六時四十分許，自澳門搭乘澳航Ｎ
    Ｘ六六八號班機返抵高雄市小港國際機場，而於入境海關檢查台之際，因其形跡
    可疑，為內政部警政署航空警察局高雄分局人員當場查獲，並在其身上扣得上開
    海洛因二包。
二、案經內政部警政署航空警察局高雄分局報請台灣高雄地方法院檢察署檢察官偵查
    起訴。
    理  由
一、右揭事實，迭據被告乙○○於警訊及偵、審時坦承不諱，其供承：伊在台灣曾施
    用毒品，但未上癮，而於九十二年三月四日到澳門旅遊後，與同在澳門之綽號「
    阿興」之台灣人喝酒時，再度施用由綽號「阿興」所提供之海洛因，平均兩天施
    用一次，因而上癮，因伊在台灣沒有門路可購買海洛因，故於九十二年三月二十
    三日與綽號「阿興」在餐廳喝酒時，以現金六萬元請綽號「阿興」幫伊購買，而
    由綽號「阿興」向綽號「阿龍」之人購買後，於三月二十五日自「阿興」處取得
    海洛因，伊先在澳門飯店施用該海洛因，剩下的海洛因，伊就以塑膠袋分成兩包
    ，綁貼在伊左右腰際，並以衣褲遮掩，而於三月二十八日自澳門搭機帶回台灣，
    在高雄小港機場入境時被警方查獲等語。核與證人即查獲員警丙○○於甲○審理
    時證述：本件是伊所查獲，伊係在護照查驗站與海關之間觀察旅客之動態時，發
    現通過護照查驗站之被告行止可疑，其行李簡單，所以就請被告到抽驗台，詢問
    被告是否有攜帶違禁物品，被告不答，伊用手觸摸被告之身體，發現有硬塊，即
    詢問被告是何物品，被告並無回答，後伊將被告帶到搜身室，請被告解開衣物時
    ，發現被告將海洛因以膠帶綁貼在其腰際之左右，即將被告移送刑事組偵辦等語
    相符。且有內政部警政署航空警察局高雄分局搜索、扣押筆錄、扣押物品目錄表
    、高雄關稅局扣押貨物、運輸工具收據及搜索筆錄、內政部警政署入出境管理局
    九十二年五月六日境信昌字第○九二○○四五○四五號函暨所附被告出入境紀錄
    表乙份、及現場照片三張、扣案毒品照片六張等附卷可稽，及上開第一級毒品海
    洛因二包扣案為證；而扣案之白色粉未，經送法務部調查局鑑驗結果，確均係第
    一級毒品海洛因（合計淨重二百四十三點六三公克、包裝重六點八三公克，純度
    百分之六十三，純質淨重一百五十三點四九公克）無訛，有該局九十二年四月二
    十五日調科壹字第二二○○一五○九七號鑑定通知書乙紙附卷可憑。又被告經警
    查獲之時所採集之尿液，經送請高雄市立凱旋醫院檢驗之結果，確呈嗎啡之陽性
    反應，有該醫院九十二年四月十六日高市凱醫檢字００９８７號煙毒尿液檢驗成
    績書乙紙在卷可按。是被告之自白核與事實相符，堪信為真實。綜上，本件事證
    明確，被告上開犯行，洵堪認定。
二、按海洛因係毒品危害防制條例第二條第二項第一款所稱之第一級毒品，並為行政
    院依據懲治走私條例第二條第四項所頒訂「懲治走私條例公告管制物品項目及其
    數額」之公告甲項第四款所列之管制進出口物品。次按私運管制物品進出口罪之
    「私運」係指未經許可運輸而言，所謂運輸並不以為他人輸送為必要，即為自己
    輸送者亦包括在內（最高法院八十二年度第三次刑事庭會議參照）；又為自己施
    用之目的，未經許可攜帶毒品入境，即具有私自運輸之犯意（司法院八十三年一
    月十三日廳刑一字第○一一五九號函參照）。核被告乙○○所為，係犯毒品危
    害防制條例第四條第一項之運輸第一級毒品罪及懲治走私條例第二條第一項之私
    運管制物品進口罪。被告持有第一級毒品海洛因之低度行為，為其運輸之高度行
    為吸收，不另論罪。其所犯上開運輸第一級毒品及私運管制物品進口罪，係以一
    行為而觸犯數罪名之想像競合關係，為想像競合犯，應依刑法第五十五條規定，
    從重依運輸第一級毒品罪處斷。被告前因懲治盜匪條例案件，經法院判處有期徒
    刑十年確定，於八十九年九月七日執行完畢，有台灣高雄地方法院檢察署刑案資
    料查註紀錄表及台灣高等法院被告全國前案紀錄表可按，其於有期徒刑執行完畢
    後五年以內再犯有期徒刑以上之罪，為累犯，惟因運輸第一級毒品法定刑為死刑
    、無期徒刑部分，依法不得加重，故僅就罰金刑部分，依累犯規定加重其刑。又
    被告於上開時、地運輸第一級毒品海洛因入境，尚未害及他人，即為警查獲，並
    與對社會具有深廣危害之販賣或製造海洛因行為危害情形不同，復被告並未有運
    輸毒品海洛因之前科，足見其對運輸毒品之重典之認識不夠深切，且因於旅遊時
    一時失慮，始為本件犯行，且案發際被查獲之海洛因合計淨重二百四十三點六三
    公克，衡其情節與一般大毒梟走私之毒品動輒重達數公斤或數十公斤之情節相較
    ，亦有迴異，是倘科以本罪之法定最輕刑之無期徒刑，猶屬情輕法重，故被告應
    尚有可堪憫恕之處，爰依刑法第五十九條規定減輕其刑，並就前開罰金刑部分先
    加後減。爰審酌被告之品行，明知海洛因業據行政院公告列為管制物品及第一級
    毒品管制在案，不得運輸、持有之，竟將上開海洛因私運進入我國境內，其所犯
    情節，犯罪之手段、目的，及犯後坦承犯行，態度尚稱良好等一切情狀，量處如
    主文所示之刑，並就罰金部分諭知易服勞役之折算標準，且甲○認被告上開運輸
    第一級毒品犯罪之性質，有褫奪公權之必要，爰依刑法第三十七條第二項規定，
    並宣告褫奪公權如主文所示，以資懲儆。另扣案之第一級毒品海洛因二包（合計
    淨重二百四十三點六三公克、包裝重六點八三公克，純度百分之六十三，純質淨
    重一百五十三點四九公克），應依毒品危害防制條例第十八條第一項前段之規定
    ，宣告沒收併銷燬之（包裝袋因與毒品不能析離併予宣告沒收銷燬之）。
據上論斷，應依刑事訴訟法第二百九十九條第一項前段，毒品危害防制條例第四條第
一項、第十八條第一項前段，懲治走私條例第二條第一項，刑法第十一條前段、第五
十五條、第四十七條、第四十二條第二項、第五十九條、第三十七條第二項，罰金罰
鍰提高標準條例第二條，判決如主文。
中      華      民      國        九十二    年      六    月      六    日
                                      臺灣高雄地方法院刑事第六庭
                                          審判長法  官   李政庭
                                                法  官   李怡諄
                                                法  官   洪榮家
右正本證明與原本無異。
如不服本判決，應於判決送達後十日內，向甲○提出上訴狀。
                                            書記官    陳寰瑛
中      華      民      國        九十二    年      六    月      六    日
附錄本案論罪科刑法條：
毒品危害防制條例第四條第一項：
  製造、運輸、販賣第一級毒品者，處死刑或無期徒刑；處無期徒刑者，得併科新台
  幣一千萬元以下罰金。
懲治走私條例第二條第一項：
  私運管制物品進口、出口逾公告數額者，處七年以下有期徒刑，得併科新台幣三百
  萬元以下罰金。


司法院資訊處製作；財團法人民間司法改革基金會備份。
